【裁判字號】    98,訴,680
【裁判日期】    980625
【裁判案由】    違反毒品危害防制條例
【裁判全文】
臺灣彰化地方法院刑事判決               98年度訴字第680號
公  訴  人  臺灣彰化地方法院檢察署檢察官
被      告  甲○○
上列被告因違反毒品危害防制條例案件，經檢察官提起公訴（九
十八年度毒偵字第二二五號），本院依簡式審判程序判決如下：
    主  文
甲○○施用第一級毒品，累犯，處有期徒刑捌月，扣案之海洛因
壹包（海洛因驗餘淨重零點零肆貳肆公克）沒收銷燬之；又施用
第二級毒品，累犯，處有期徒刑陸月。應執行有期徒刑壹年壹月
，扣案之海洛因壹包（海洛因驗餘淨重零點零肆貳肆公克）沒收
銷燬之。
    事  實
一、甲○○前因於民國九十四年七月七日下午五時許回溯七十二
    小時內之某時施用第二級毒品之案件，經本院以九十四年度
    簡字第二一一號判處有期徒刑五月確定，並於九十五年五月
    一日易科罰金而執行完畢。又因竊盜案件，經本院以九十五
    年度易字第一四四七號判處有期徒刑七月確定，後經本院以
    九十六年度聲減字第一一三二號裁定減為有期徒刑三月又十
    五日確定，因詐欺案件，經本院以九十七年度易字第三二三
    號判處有期徒刑二月確定，上開二案，再經本院以九十七年
    度聲字第二五一五號裁定合併定其應執行之刑為有期徒刑五
    月確定，嗣經送監執行，現仍在臺灣彰化監獄彰化分監執行
    中。另因施用毒品案件，經本院以八十八年度毒聲字第五四
    二一號裁定送觀察、勒戒後，認有繼續施用毒品之傾向，再
    經本院以八十九年度毒聲字第六九○號裁定送強制戒治，嗣
    經戒治所評定合格，認無繼續戒治之必要，由本院以八十九
    年度毒聲字第三一八七號裁定停止戒治，於八十九年七月十
    五日停止戒治，所餘戒治期間付保護管束，並於九十年二月
    九日保護管束期滿未經撤銷停止戒治，而執行完畢，並經臺
    灣彰化地方法院檢察署檢察官以九十年度戒毒偵字第二七二
    號不起訴處分確定。詎甲○○仍不知悔改，復基於施用第二
    級毒品甲基安非他命之犯意，於九十八年一月十七日晚上某
    時許，在其位於彰化縣員林鎮○○路○段五三七巷四四弄之
    鐵皮屋居所內，以將第二級毒品甲基安非他命置於鋁箔紙上
    用火燒烤而吸其煙霧之方式，施用第二級毒品甲基安非他命
    一次；另基於施用第一級毒品海洛因之犯意，於九十八年一
    月二十日凌晨一時許，在其上開居所內，以將第一級毒品海
    洛因摻入香菸點燃抽吸之方式，施用第一級毒品海洛因一次
    。嗣於九十八年一月二十日下午二時三十六分許，為警持本
    院核發之搜索票至其上開居所內搜索而當場查獲，並扣得第
    一級毒品海洛因一包（海洛因驗餘凈重○點○四二四公克）
    ，始悉上情。
二、案經彰化縣警察局員林分局報告臺灣彰化地方法院檢察署檢
    察官偵查起訴。
    理  由
一、按除被告所犯為死刑、無期徒刑、最輕本刑為三年以上有期
    徒刑之罪或高等法院管轄第一審案件者外，於刑事訴訟法第
    二百七十三條第一項程序進行中，被告先就被訴事實為有罪
    之陳述時，審判長得告知被告簡式審判程序之旨，並聽取當
    事人、代理人、辯護人及輔佐人之意見後，裁定進行簡式審
    判程序；除簡式審判程序、簡易程序及第三百七十六條第一
    款、第二款所列之罪之案件外，第一審應行合議審判；刑事
    訴訟法第二百七十三條之一第一項、第二百八十四條之一分
    別定有明文。本件被告甲○○所犯係死刑、無期徒刑、最輕
    本刑為三年以上有期徒刑或高等法院管轄第一審案件以外之
    罪，且於本院行準備程序時就被訴事實為有罪之陳述，經受
    命法官告知簡式審判程序之旨，並聽取公訴人、被告之意見
    後，本院合議庭認無不得或不宜改依簡式審判程序進行之處
    ，經評議結果，裁定改由受命法官獨任行簡式審判程序，合
    先敘明。
二、訊據被告甲○○對於上開施用第一級毒品海洛因、第二級毒
    品甲基安非他命之犯行，均坦承不諱，且其於九十八年一月
    二十日為警查獲後，經警採其尿液送驗，結果呈嗎啡、甲基
    安非他命陽性反應，此有尿液代號與真實姓名對照認證單、
    詮昕科技股份有限公司濫用藥物尿液檢驗報告各一紙在卷可
    稽，再扣案之白粉一包，經送行政院衛生署草屯療養院鑑定
    結果，確含海洛因成分，海洛因送驗淨重○點○四九一公克
    、驗餘淨重○點○四二四公克，此有行政院衛生署草屯療養
    院草療鑑字第○九八○三○○○五九號鑑定書一紙在卷可考
    ，復有照片二幀附卷為證，以及第一級毒品海洛因一包扣案
    為憑，足徵被告之自白確與事實相符。另按毒品危害防制條
    例於九十二年七月九日修正公布，自九十三年一月九日施行
    ，其中第二十條、第二十三條將施用毒品之刑事處遇程序，
    區分為「初犯」及「五年內再犯」、「五年後再犯」。依其
    立法理由之說明：「初犯」，經觀察、勒戒或強制戒治後，
    應為不起訴處分或不付審理之裁定；經觀察、勒戒或強制戒
    治執行完畢釋放後，「五年內再犯」者，因其再犯率甚高，
    原實施之觀察、勒戒及強制戒治既已無法收其實效，爰依法
    追訴或裁定交付審理。至於經觀察、勒戒或強制戒治執行完
    畢釋放後，「五年後再犯」者，前所實施之觀察、勒戒或強
    制戒治已足以遮斷其施用毒品之毒癮，為期自新及協助其斷
    除毒癮，仍適用「初犯」規定，先經觀察、勒戒或強制戒治
    之程序。從而依修正後之規定，僅限於「初犯」及「五年後
    再犯」二種情形，始應先經觀察、勒戒或強制戒治程序。倘
    被告於五年內已再犯，經依法追訴處罰，三次（或第三次以
    上）再度施用毒品之時間，在初犯經觀察、勒戒或強制戒治
    執行完畢釋放五年以後，已不合於「五年後再犯」之規定，
    且因已於「五年內再犯」，顯見其再犯率甚高，原實施觀察
    、勒戒或強制戒治，已無法收其實效，即應依該條例第十條
    處罰。（最高法院九十五年度第七次刑事庭會議決議第二點
    參照）。本件被告前因施用毒品，經強制戒治戒後，於九十
    年二月九日執行完畢，又於五年內之九十四年七月七日下午
    五時許回溯七十二小時內之某時施用第二級毒品，經本院以
    九十四年度簡字第二一一號判處有期徒刑五月確定，有臺灣
    彰化地方法院檢察署刑案資料查註紀錄表及臺灣高等法院被
    告前案紀錄表各一份在卷可考，則其再犯本件施用第一級毒
    品、第二級毒品犯行，按諸前揭說明，自無毒品危害防制條
    例第二十條第三項規定之適用，而應按同條例第二十三條第
    二項規定，依法論科。本件事證明確，被告施用第一級毒品
    海洛因、第二級毒品甲基安非他命之犯行，均堪認定。
三、核被告所為，分別係犯毒品危害防制條例第十條第一項之施
    用第一級毒品罪、同條第二項之施用第二級毒品罪。被告為
    施用第一級毒品、第二級毒品，而持有各該級毒品，其持有
    之低度行為，應各為施用之高度行為所吸收，均不另論罪。
    再被告所犯上開二罪，係犯意各別、行為互殊，應予分論併
    罰。又被告前因施用第二級毒品案件，經本院以九十四年度
    簡字第二一一號判處有期徒刑五月確定，並於九十五年五月
    一日易科罰金而執行完畢，此有臺灣彰化地方法院檢察署刑
    案資料查註紀錄表及臺灣高等法院被告前案紀錄表各一份在
    卷可稽，其於受有期徒刑執行完畢後，五年以內故意再犯本
    件有期徒刑以上之二罪，均為累犯，應依刑法第四十七條第
    一項規定，各加重其刑。爰審酌被告曾因施用毒品經送觀察
    、勒戒、強制戒治後，仍未能戒斷，再犯本案之罪，顯然未
    能善體國家設置觀察、勒戒、強制戒治機構，協助毒品施用
    者戒除毒癮之良法美意，及其犯罪之動機、目的、生活狀況
    、品行、所生危害，暨犯罪後坦承犯行，態度尚屬良好等一
    切情狀，分別量處如主文所示之刑，並定其應執行之刑。扣
    案之海洛因一包（海洛因驗餘淨重○點○四二四公克），為
    毒品危害防制條例第二條第二項第一款所稱之第一級毒品，
    應依同條例第十八條第一項前段規定，沒收銷燬之。
據上論斷，應依刑事訴訟法第二百七十三條之一第一項、第二百
九十九條第一項前段，毒品危害防制條例第十條第一項、第二項
、第十八條第一項前段，刑法第十一條前段、第四十七條第一項
、第五十一條第五款，判決如主文。
本案經檢察官林子翔到庭執行職務。
中    華    民    國    98    年    6     月    25    日
                        刑事第六庭    法  官  鄭舜元
以上正本證明與原本無異。
如不服本判決應於收受判決後10日內向本院提出上訴書狀，並
應應敘述具體理由。其未敘述上訴理由者，應於上訴期間屆滿
後20日內向本院補提理由書(均須按他造當事人之人數附繕本)
「切勿逕送上級法院」。
中    華    民    國    98    年    6     月    25    日
                                      書記官  陳秀香
附錄：論罪科刑法條：
毒品危害防制條例第十條：
施用第一級毒品者，處六月以上五年以下有期徒刑。
施用第二級毒品者，處三年以下有期徒刑。


司法院資訊處製作；財團法人民間司法改革基金會備份。
